臺灣宜蘭地方法院刑事判決
110年度交訴字第56號
公  訴  人  臺灣宜蘭地方檢察署檢察官
被      告  江文永


上列被告因公共危險案件，經檢察官提起公訴（110年度偵字第1
697號），本院判決如下：
    主  文
江文永犯肇事致人傷害逃逸罪，處有期徒刑陸月，如易科罰金，
以新臺幣壹仟元折算壹日。 
    犯罪事實
一、江文永於民國109年12月27日9時49分許，騎乘車牌號碼000-
    000號輕型機車，沿宜蘭縣宜蘭市中興路由東往西方向行駛
    ，行經宜蘭縣宜蘭市成功路與中興路交岔路口時，原應注意
    行經道路施工地段，不得超車，並應保持適當安全距離，而
    依當時天候晴、日間自然光線、碎石地面、乾燥、視距良好
    之情形，並無不能注意之情事，然竟疏未注意及此，於正在
    道路施工中之前開路口，貿然自同向前方林朝宗所騎乘車牌
    號碼000-0000號普通重型機車右側超車前行，因而發生擦撞
    ，致林朝宗受有左膝擦傷、右膝擦傷、右腳背擦傷等傷害（
    過失傷害部分未據告訴）。詎江文永明知悉林朝宗因其行為
    而受有傷害，竟基於肇事逃逸之犯意，未將林朝宗送醫救治
    ，亦未報警或停留現場等待警方到場處理，即騎乘上開機車
    離開現場，經警方獲報並調閱現場監視器錄影畫面而查獲上
    情。
二、案經宜蘭縣政府警察局宜蘭分局報告臺灣宜蘭地方檢察署檢
    察官偵查起訴。
    理  由
壹、程序部分
    本判決所引用傳聞證據之證據能力，當事人於本院審理程序
    中均表示同意有證據能力（見本院卷第25頁至第26頁、第51
    頁至第54頁）。基於尊重當事人對於傳聞證據之處分權，及
    證據資料愈豐富愈有助於真實發現之理念，審酌該等證據作
    成時並無違法取證或顯不可信之瑕疵，以之作為證據應屬適
    當，依刑事訴訟法第159條之5規定及最高法院104年度第3次
    刑事庭會議決議意旨，認該等證據資料均有證據能力。至本
    判決所引之非供述證據，與本案均有關連性，亦無證據證明
    係實施刑事訴訟程序之公務員以不法方式所取得，依刑事訴
    訟法第158條之4之反面解釋，當有證據能力。
貳、實體部分
一、訊據被告江文永固坦承其騎乘機車於上開時、地與被害人林
    朝宗所騎乘之車輛發生擦撞，被害人人車倒地，致被害人受
    有左膝擦傷、右膝擦傷、右腳背擦傷等傷害；其於事故發生
    後，未將被害人送醫救治，亦未報警或停留現場等待警方到
    場處理，即騎乘機車離開現場等情，惟矢口否認有何肇事逃
    逸犯行，辯稱：本件事故發生是被害人從後方撞到我，我認
    為我沒有過失，我有看到被害人倒地並下車查看，旁邊施工
    的人有把被害人扶起來並問被害人有無事情，被害人說他沒
    事，我就離開了，被害人也沒有要我留下來報警處理等語。
    惟查：
　㈠被告騎乘機車於上開時、地與被害人所騎乘之車輛發生擦撞
    ，被害人人車倒地，致被害人受有左膝擦傷、右膝擦傷、右
    腳背擦傷等傷害；被告於事故發生後，未將被害人送醫救治
    ，亦未報警或停留現場等待警方到場處理，即騎乘機車離開
    現場等情，業據被告於警詢、偵查及本院審理中供承在卷（
    見警卷第1頁至第4頁、偵卷第10頁至第12頁、本院卷第23頁
    至第28頁、第53頁），核與證人即被害人於警詢、偵查及本
    院審理中、證人林柏男於本院審理中之證述相符（見警卷第
    5頁至第10頁、偵卷第10頁至第12頁、本院卷第45頁至第51
    頁），並有道路交通事故現場圖（見警卷第11頁）、道路交
    通事故調查報告表㈠、㈡（見警卷第12頁至第13頁）、現場照
    片（見警卷第20頁至第29頁）、本院勘驗筆錄（見本院卷第
    43頁至第44頁）各1份在卷可稽，足認被告上開自白與事實
    相符，此部分之事實，首堪認定。
　㈡本件案發過程，業經證人即被害人於警詢、偵查及本院審理
    中證稱：我於案發時行駛在中興路上，當時路面正在施工，
    遭到被告自後方撞擊後人車倒地受傷，被告應該知道我有受
    傷，但只有停下來看我，並未問我有無受傷，亦未留下聯絡
    資料就自行離去，離開時並未經過我同意等語（見偵卷第10
    頁至第11頁、警卷第5頁至第8頁、本院卷第45頁至第48頁）
    ；證人林柏男於本院審理中證稱：我有看到被告跟被害人所
    騎乘車輛發生擦撞，當時被害人有倒地，我記得當時被告有
    停下來，後來被告要騎車離開的時候，我有叫被告停下來，
    但因為現場很吵，被告不知道有沒有聽到，被告沒有反應就
    直接騎走了等語（見本院卷第48頁至第51頁），足認被害人
    於發生擦撞當時人車倒地，被告亦知上情而停下查看，然並
    未留下提供救護或聯絡方式而逕行離去。復經本院當庭勘驗
    現場監視器錄影畫面檔案，結果如下：
　  ⒈監視器畫面角度為中興路由東往西方向拍攝之畫面，中興
      路由東往西方向車道均被道路施工阻擋。
　　⒉影片播放時間【00：00：00】：
　    被害人所騎乘車輛（身穿藍色衣服頭戴白色安全帽者）出
      現於畫面左方，被告所騎乘車輛（頭戴白色安全帽，機車
      龍頭處設有擋風板之白色車輛）位於被害人所騎乘車輛右
      後方行駛，其後加速通過被害人所騎乘車輛之右方，被害
      人所騎乘車輛向右方傾斜後消失於畫面，被告所騎乘之車
      輛亦消失於畫面。
　　　（中間略）
　  ⒊影片播放時間【00：00：06】至【00：00：10】：
　    被害人出現於畫面，徒步在畫面左方行走數步。
　  ⒋影片播放時間【00：00：11】至【00：00：13】：
　    被告所騎乘車輛出現於畫面中間偏上方，沿中興路由東往
      西方向行駛離開事故現場，被害人仍位於畫面左方處，【
      00：00：13】影片結束。
　　觀諸上開勘驗結果及被害人之證述，可知被害人所騎乘車輛
    於案發前已位在被告所騎乘車輛之同向前方，而被告於行經
    道路施工地段，騎乘車輛於後方向前自被害人所騎乘車輛之
    右側超車時，因未保持安全距離，與被害人所騎乘車輛右側
    發生擦撞之情，堪可認定。再者，依上開證人所述，均未見
    現場有他人詢問被害人是否受傷之情，是難僅以被告上開所
    辯，遽認被害人於案發當時有稱其並未受傷一事，參以依一
    般人之日常生活經驗，被害人當時已人車倒地，且機車騎士
    因交通事故之碰撞而生傷害，乃在所難免，被告既知被害人
    人車倒地係因與其發生擦撞之故，主觀上理當知悉被害人已
    因本案車禍受有傷害之事實。而被告明知被害人因本件車禍
    受有傷害，卻未報警處理，亦未對被害人施以必要之救護措
    施，即騎乘機車離開現場，是被告前開所辯，不足採信。被
    告確有肇事逃逸之犯意及犯行，應堪認定。
　㈢按汽車超車時，應依下列規定：一、行經設有彎道、陡坡、
    狹橋、隧道、交岔路口標誌之路段或鐵路平交道、道路施工
    地段，不得超車。五、前行車減速靠邊或以手勢或亮右方向
    燈表示允讓後，後行車始得超越。超越時應顯示左方向燈並
    於前車左側保持半公尺以上之間隔超過，行至安全距離後，
    再顯示右方向燈駛入原行路線，道路交通安全規則第101條
    第1項第1款、第5款分別定有明文。經查，被告領有普通機
    車駕駛執照，此有證號查詢機車駕駛人資料存卷可查，對於
    前揭規定應知悉甚詳，且事發當時天候晴、日間自然光線、
    碎石地面、乾燥、視距良好等情形，有前揭道路交通事故調
    查報告表㈠附卷可稽，顯見當時並無不能注意之情事，則被
    告疏未注意，貿然於道路施工地段超車，同向在前之被害人
    所騎乘之機車發生碰撞，其顯有未依規定超車及未保持安全
    距離之過失甚明。是被告對於被害人所受之傷害結果具有過
    失乙節，應無疑義。再被害人因本件事故受有左膝擦傷、右
    膝擦傷、右腳背擦傷等傷害之情，現場照片3紙在卷可稽（
    見警卷第25頁至第26頁），足證被害人所受傷害與被告過失
    行為間確具有相當因果關係甚明。
　㈣綜上，本件事證明確，被告上開犯行堪以認定，應予依法論
     科。　　
二、論罪
　㈠按行為後法律有變更者，適用行為時之法律。但行為後之法
    律有利於行為人者，適用最有利於行為人之法律，刑法第2
    條第1項定有明文。查被告上開行為後，刑法第185條之4於1
    10年5月28日經總統公布修正，並自同年5月30日起生效施行
    。按修正前刑法第185條之4原規定：「駕駛動力交通工具肇
    事，致人死傷而逃逸者，處1年以上7年以下有期徒刑」，修
    正後則規定：「（第1項）駕駛動力交通工具發生交通事故
    ，致人傷害而逃逸者，處6月以上5年以下有期徒刑；致人於
    死或重傷而逃逸者，處1年以上7年以下有期徒刑。（第2項
    ）犯前項之罪，駕駛人於發生交通事故致人死傷係無過失者
    ，減輕或免除其刑」。觀之新舊法之規定，可見新法係依被
    害人所受傷勢之輕重，科以不同法定刑度，其中致人傷害而
    逃逸之法定刑，由修正前之「處1年以上7年以下有期徒刑」
    ，修正為「處6月以上5年以下有期徒刑」刑度。經查，被告
    駕駛上開自用小客車行經前開交岔路口時，因疏未依規定超
    車及保持安全距離而擦撞被害人騎乘之機車，致被害人於人
    車倒地後因而受有上述傷害，而被害人所受上述傷害並非重
    傷，故經比較新舊法之規定，修正後之規定應較有利於被告
    ，爰依刑法第2條第1項但書之規定，本案被告應適用修正後
    刑法第185條之4第1項前段之規定論處。
　㈡核被告所為，係犯刑法第185條之4第1項前段肇事致人傷害逃
    逸罪。
三、爰審酌被告騎乘機車於上揭時、地貿然於道路施工地段，未
    保持安全距離而超越前方車輛，致與被害人騎乘之機車發生
    擦撞，受有上揭傷害，被告卻逕行離去，未對被害人為任何
    救護或報警之動作，足見確有輕忽他人生命、身體法益之情
    事，所為實有不該；兼衡被告國中畢業之智識程度，現無業
    ，未婚等一切情狀，量處如主文所示之刑，並諭知易科罰金
    之折算標準。
據上論斷，應依刑事訴訟法第299條第1項前段，刑法第2條第1項
但書、第185條之4第1項前段、第41條第1項前段，刑法施行法第
1條之1第1項，判決如主文。
本案經檢察官郭欣怡提起公訴，檢察官張學翰到庭執行職務。
中　　華　　民　　國　　110 　年　　12　　月　　23　　日
                  刑事第五庭  審判長法  官  陳嘉年
                                    法　官  程明慧
                                    法　官  李蕙伶
以上正本證明與原本無異。
本判決為第一審判決，當事人如不服本判決，應於收受送達後20
日內向本院提出上訴書狀（須按他造當事人之人數附繕本）；告
訴人、被害人如不服本判決，應請求檢察官於上訴期間內提出上
訴。若有上訴權人均未提出上訴，待判決確定後本件將送檢察署
執行，檢察署將以傳票或命令告知被告有關執行之事宜，被告勿
庸於收到本判決後即前來本院或檢察署繳納易科罰金或進行其他
執行事項。
                                    書記官  陳靜宜
中　　華　　民　　國　　110 　年　　12　　月　　23　　日
附錄本案論罪科刑法條：
中華民國刑法第185條之4
駕駛動力交通工具發生交通事故，致人傷害而逃逸者，處6月以
上5年以下有期徒刑；致人於死或重傷而逃逸者，處1年以上7年
以下有期徒刑。
犯前項之罪，駕駛人於發生交通事故致人死傷係無過失者，減輕
或免除其刑。